【裁判字號】    90,上訴,1233
【裁判日期】    901009
【裁判案由】    違反稅捐稽徵法等
【裁判全文】
臺灣高等法院高雄分院刑事判決                    九十年度上訴字第一二三三號
    上  訴  人  臺灣高雄地方法院檢察署檢察官
    被      告  甲○○
右上訴人因被告違反稅捐稽徵法等案件，不服臺灣高雄地方法院八十九年度訴字第一
九三五號中華民國九十年六月二十九日第一審判決（起訴案號：臺灣高雄地方法院檢
察署八十八年度偵字第二七００五號），提起上訴，本院判決如左：
    主  文
上訴駁回。
    理  由
一、公訴意旨略以：被告甲○○係址設台北市○○○路○段二十六號九樓萬財發財務
    管理顧問有限公司（以下簡稱萬財發公司）負責人，為公司法第八條所規定之公
    司負責人及從事業務之人。詎被告為逃漏稅捐，明知案外人張國楨於萬財發公司
    之高雄分公司僅受雇三個月，實領薪資所得僅新臺幣（下同）十九萬八千元，竟
    於八十五年底至八十六年初辦理八十五年度薪資所得結算申報時，指示不知情之
    會計，盜用已離職之高雄分公司前負責人張育群之印章，虛偽登載：「張育群為
    上開高雄分公司扣繳義務人，張國楨八十五年一月至十二有受付五十一萬六千元
    之薪資所得」乙情，於萬財發高雄分公司八十五年度之各類所得扣繳暨免扣繳憑
    單上，藉此虛增薪資之不正當方法，據以申報萬財發公司八十五年度之營利事業
    所得稅，足生損害於稅捐稽徵處稅捐稽徵之正確性及案外人張國楨、張育群之權
    利，因認被告涉有刑法第二百十六條、第二百十四條之行使不實業務文書、第二
    百十七條第二項之盜用印章，及稅捐稽徵法第四十七條第二款、第四十一條之公
    司負責人逃漏稅捐等罪嫌云云。
二、本件公訴人認被告涉有前開偽造文書、盜用印章及違反稅捐稽徵法等犯行，無非
    係以右揭事實業據證人張國楨、張育群、林慶文證述屬實，並有八十五年度扣繳
    憑單、台新銀行苓雅分行存提款（含薪資轉帳、匯款轉存等資料）帳頁、勞工保
    險卡、萬財發公司及高雄分公司之執照、營利事業登記證及離職證明書等附卷可
    稽，為其主要論據。
三、訊據被告甲○○堅詞否認有何上開犯行，辯稱：伊於八十五年四月起已非萬財發
    公司之負責人，且萬財發公司與其高雄分公司之會計制度係分別獨立作業，員工
    薪資由高雄分公司自己申報，扣繳憑單亦為高雄分公司所制作等語。
四、按犯罪事實應依證據認定之，無證據不得推定其犯罪事實；不能證明被告犯罪者
    ，應諭知無罪之判決，刑事訴訟法第一百五十四條、第三百零一條第一項分別定
    有明文。次按刑事訴訟法上所謂認定犯罪事實之證據，係指足以認定被告確有犯
    罪行為之積極證據而言，如未能發現相當證據或證據不足以證明，自不能以推測
    或擬制之方法，以為裁判基礎，此有最高法院二十九年上字第三一○五號、四十
    年台上字第八十六號判例足資參照。又認定不利於被告之事實，須依積極證據，
    茍積極證據不足為不利於被告事實之認定時，即應為有利於被告之認定，更不必
    有何有利之證據；又按告訴人之告訴，係以使被告受有刑事追訴為目的，是其陳
    述是否與事實相符，仍應調查其他證據以資審認；而認定犯罪事實應依證據，為
    刑事訴訟法所明定，故被告否認犯罪事實所持之辯解，縱屬不能成立，仍非有積
    極證據足以證明其犯罪行為，不能遽為有罪之認定，亦有最高法院三十年上字第
    八一六號、三十年上字第一八三一號、四十年台上字第八六號、五十二年台上字
    第一三００號判例意旨可資參照。次按稅捐稽徵法第四十七條第一款規定之公司
    負責人，原則上固應以登記名義上之負責人（包括公司法第八條第二項所列之負
    責人），作為公司負責人而對之追訴處罰，惟如負責人確係不負實際責任，應以
    實際負責經營管理之人為處罰對象（臺灣高等法院暨所屬法院七十一年法律座談
    會第二百六十五則參照）。
五、經查：
（一）被告於八十三年十月十五日起擔任萬財發公司之登記負責人，嗣於八十五年四
      月間，將持有之股權全數轉讓予案外人張小宏，並轉赴宜蘭建設公司工作，而
      萬財發公司之登記負責人遂由被告變更為案外人張小宏之事實，有萬財發公司
      章程乙份、經濟部公司執照兩紙附卷可參。又萬財發公司與其高雄分公司之會
      計作業係分別獨立，高雄分公司員工之薪資扣繳憑單係由該分公司提供資料予
      順益聯合會計師事務所，由該事務所制作填報，分公司可以獨立製作扣繳憑單
      ，製作完成之後，順益聯合會計師事務所代為送至國稅局申報乙節，亦據證人
      即順益會計事務所員工柯永祥於原審審理時到庭結證稱：「薪資扣繳憑單是根
      據高雄分公司提供給我們的薪資資料來填報。公司營利事業所得稅要由總公司
      申報，分公司可以獨立制作扣繳憑單，制作完之後我們幫他送到國稅局來申報
      ，營利事業所得稅還是要由總公司來報，報到總公司所在地之國稅局，國稅局
      再對公司之損益加以審核」等語屬實（見原審卷九十年六月二十日訊問筆錄）
      ，且有財政部高雄市國稅局各類所得資料申報書、萬財發公司八十五年度薪工
      資支付憑證、順益聯合會計師出具予萬財發高雄分公司之收據各一紙在卷可考
      。是被告於八十五年四月間起，即非萬財發公司之負責人，亦無參與案外人張
      國楨之申報薪資、所得稅業務，是其應無在業務上所作成之文書登載不實事項
      、盜用印章及非法逃漏稅捐之犯行。雖案外人張國楨之離職證明及八十五年度
      之扣繳憑單影本暨證人張育群、林慶文之證述，固足證明萬財發公司浮報案外
      人張國楨之薪資支出，惟八十五年度之扣繳憑單，係於八十五年底或八十六年
      初製作，被告既於八十五年四月間即已離職，即不足據以認定上開扣繳憑單確
      係被告所制作，自難僅憑萬財發公司有申報不實情事，即遽認被告有公訴人所
      指犯罪行為之實施及故意。
（二）綜上，被告前揭辯解，洵非虛詞，尚無法證明被告有上開犯行，且復查無積極
      證據足資證明被告確有公訴人所指之上開犯行，顯難僅以被告曾經擔任萬財發
      公司之負責人，即遽以推定被告有上開犯行。此外本院復查無其他積極確切之
      證據足資顯示被告上開犯行，即不能證明被告之犯罪。
六、原審以不能證明被告有上開犯罪，依法諭知無罪，核無不合，上訴人臺灣高雄地
    方法院檢察署檢察官以被告為公司真正負責人，及據張國楨、張育群、林慶文之
    證詞提起上訴，而其上訴意旨仍執陳詞指摘原判決不當，為無理由，應予駁回。
據上論結，應依刑事訴訟法第三百六十八條，判決如主文。
本案經檢察官林應華到庭執行職務。
中    華    民    國      九十      年       十       月      九        日
                              臺灣高等法院高雄分院刑事第五庭
                                  審判長法官  吳水木
                                        法官  趙文淵
                                        法官  陳朱貴
右正本證明與原本無異。
檢察官如不服本判決，應於判決送達後十日內向本院提出上訴狀，其未述理由者並
應於提出上訴狀後十日內向本院補提理由書（應附繕本)。
                                      書記官  呂素珍
中    華    民    國      九十     年       十       月     十二       日
                                                                        Ｋ


司法院資訊處製作；財團法人民間司法改革基金會備份。
